行　政　法　院　判　決　　　　　　　　　　　　　　八十七年度判字第二三三號
　　原　　　告　同源木業有限公司
　　代　表　人　甲○○
　　被　　　告　雲林縣稅捐稽徵處
右當事人間因稅捐稽徵法事件，原告不服財政部中華民國八十六年九月十七日台財訴
第000000000號再訴願決定，提起行政訴訟。本院判決如左︰
　　主  文
原告之訴駁回。
　　事  實
緣原告於民國八十一年間向健木企業有限公司進貨新台幣（以下同）八六四、一四二
元，未依營業稅法第三十四條及稅捐稽徵機關管理營利事業會計帳簿憑證辦法第二十
一條規定取得統一發票，又於該期間銷售貨物金額一、○六六、八四一元，未依營業
稅法第三十二、三十五條規定開立統一發票，及未依限申報當期銷售額，計逃漏營業
稅五三、三四二元，案經財政部賦稅署查獲，移經被告審查違章成立，乃依稅捐稽徵
法第四十四條就未取得憑證裁處罰鍰四三、二○七元，未給與憑證裁處罰鍰五三、三
四二元及依營業稅法第五十一條第三款按漏稅額裁處七倍罰鍰計三七三、三○○元。
原告不服，申經被告復查決定「原處分關於依稅捐稽徵法第四十四條：就未依規定取
得進貨憑證裁處罰鍰維持為四三、二○七元。未依規定給與他人憑證裁處罰鍰五三、
三四二元部分撤銷。關於依營業稅法第五十一條第三款裁處罰鍰變更為二六六、七○
○元整」，原告仍不服，向台灣省政府提起訴願，經該府訴願決定以原處分關於違反
營業稅法第五十一條裁處罰鍰二六六、七○○元部分業經原處分機關八十五年九月六
日八五雲稅法字第一二五三四五號函自行撤銷，並通知原告在案，則訴願標的已消失
，本部分自不應受理；至原處分關於稅捐稽徵法罰鍰部分，原處分機關就進貨取得憑
證裁處罰鍰四三、二○七元，核無違誤等由，遂駁回其訴願。原告就未依規定取得憑
證科處罰鍰四三、二○七元部分提起再訴願，遞遭決定駁回，遂提起行政訴訟。茲摘
兩造訴辯意旨於次：
原告起訴意旨略謂︰一、原告於八十一年間向健木企業有限公司進貨八六四、一四二
元，未取得進貨憑證案，已經被告依營業稅法第五十一條規定裁罰營業稅漏稅額一六
○、○○○元在案，據財政部4.台財稅第八五一九○三三一三號函及2.11.台財
稅第八五一九二五七五七號函釋，本公司僅應受此裁罰。惟被告仍依財政部6.19.台
財稅第八五○二九○八一四號函釋，裁罰原告未依規定取得進貨憑證科處罰鍰四三、
二○七元。此種因財政部先後解釋令見解不同，致令基層機關據以誤裁情形，請依經
濟日報9.刊載「行政院指出適用方向只要原先有利納稅人解釋仍未廢止，依稅捐
稽徵法規定仍須優先引用」原則，撤銷被告裁罰本公司未取得憑證罰鍰四三、二○七
元。且財政部4.台財稅第八五一九○三三一三號函釋係財政部邀集法務部及財政
部相關單位與稽徵機關開會研商作成結論所為之解釋令，而財政部6.19.台財稅第八
五○二九○八一四號函則僅是財政部片面之釋令。相較之下前釋令似乎較後釋令更嚴
謹，考慮較周全，財政部豈能以自身之考量即片面推翻由其與其相關單位及法務部共
商達成之共識。請判決撤銷一再訴願決定及原處分等語。
被告答辯意旨略謂︰一、按「關於營業人進貨未依規定取得進貨憑證，並於銷貨時漏
開統一發票之漏進漏銷案件，其銷貨漏開統一發票，同時觸犯稅捐稽徵法第四十四條
及營業稅法第五十一條第三款規定部分，應依本部八十五年四月二十六日台財稅第八
五一九○三三一三號函釋擇一從重處罰，至其進貨未依規定取得進貨憑證部分，仍應
依稅捐稽徵法第四十四條規定處罰。」財政部八十五年六月十九日台財稅第八五○二
九○八一四號函釋示在案。二、復按財政部八十五年四月二十六日台財稅第八五一九
○三三一三號函釋：「納稅義務人『同時』觸犯租稅行為罰及漏稅罰相關罰則之案件
，依本函規定辦理．．．(二)營業人觸犯營業稅法第五十一條各款，如『同時』及稅
捐稽徵法第四十四條規定者．．．勿庸併罰，應擇一從重處罰．．．」。亦即「同時
」觸犯始有擇一從重處罰之適用，釋函文義甚明，查原告於八十一年間向健木企業有
限公司進貨八六四、一四二元，未依規定取得統一發票；與其於該期間銷售貨物金額
一、○六六、八四一元，未依規定開立統一發票及未依限申報當期銷售額，計逃漏營
業稅五三、三四二元，性質相異。其漏稅部分，因『同時』及營業稅法第五十一條
及稅捐稽徵法第四十四條，應適用前開「擇一從重」之函釋規定，要無問題，本處亦
遵循辦理。惟進貨未依規定取得統一發票部分，因無上開解釋「同時」之因素，僅涉
及稅捐稽徵法第四十四條，則無上述「擇一從重」適用之餘地。本處依財政部八十五
年六月十九日台財稅第八五○二九○八一四號函釋裁處罰鍰四三、二○七元，並無不
合，亦非無據。至原告稱本處違反從輕處罰規定之說詞，顯有誤解。請判決駁回原告
之訴等語。
　　理  由
按營利事業依法應自他人取得憑證而未取得，應就其未取得憑證經查明認定之總額，
處百分之五罰鍰，稅捐稽徵法第四十四條定有明文。次按「關於營業人進貨未依規定
取得進貨憑證，並於銷貨時漏開統一發票之漏進漏銷案件，其銷貨漏開統一發票，同
時觸犯稅捐稽徵法第四十四條及營業稅法第五十一條第三款規定部分，應依本部八十
五年四月二十六日台財稅第八五一九○三三一三號函釋採擇一從重處罰，至其進貨未
依規定取得進貨憑證部分，仍應依稅捐稽徵法第四十四條規定處罰。」財政部八十五
年六月十九日台財稅第八五○二九○八一四號函釋在案，上開函釋與營業稅法及稅捐
稽徵法規定之意旨無違，應予適用。本件原告於八十一年間向健木企業有限公司進貨
八六四、一四二元，未依規定取得統一發票，案經財政部賦稅署查獲，移由被告審查
違章成立，乃依稅捐稽徵法第四十四條規定，就未依規定取得憑證，經查明認定之總
額科處百分之五罰鍰四三、二○七元。原告訴稱：原告未向健木企業有限公司取得進
貨憑證案，業經被告依營業稅法第五十一條規定處漏稅罰一六○、○○○元，即不應
再依稅捐稽徵法第四十四條規定科處系爭四三、二○七元罰鍰云云。惟查被告依營業
稅法第五十一條處罰原告部分係就其未依規定開立統一發票及未依限申報當期銷售額
之違章行為所為處分，與本件係就原告進貨未依規定取得統一發票之違章行為不同，
不生擇一處罰之問題，原告主張進貨未依規定取得憑證應予免罰，自無足採。此部分
原處分揆諸首揭規定，洵無違誤。一再訴願決定遞予維持，俱無不妥。原告起訴論旨
，非有理由，應予駁回。
據上論結，本件原告之訴為無理由，爰依行政訴訟法第二十六條後段，判決如主文。
中    華    民    國     八十七      年      二      月      十九       日
                    行 政 法 院 第 一 庭
                                審 判 長 評  事      黃  鏡  清
                                         評  事      徐  樹  海
                                         評  事      高  秀  真
                                         評  事      藍  獻  林
                                         評  事      黃  璽  君
右  正  本  證  明  與  原  本  無  異
                                         法院書記官  彭  秀  玲
中    華    民    國     八十七      年      二      月      二十       日
